臺灣新北地方法院民事裁定
110年度消債更字第499號
聲  請  人  張毓芳

代  理  人  張義群律師（法扶律師）
上列聲請人依消費者債務清理條例聲請更生事件，本院裁定如下
：
    主  文
聲請人張毓芳自中華民國一百一十一年四月二十一日上午十一時
起開始更生程序。
命司法事務官進行更生程序。
    理  由
一、按債務人不能清償債務或有不能清償之虞者，得依本條例所
    定更生或清算程序，清理其債務；本條例所稱消費者，係指
    5年內未從事營業活動或從事小規模營業活動之自然人，前
    項小規模營業係指營業額平均每月新臺幣（下同）20萬元以
    下者；債務人無擔保或無優先權之本金及利息債務總額未逾
    1,200萬元者，於法院裁定開始清算程序或宣告破產前，得
    向法院聲請更生。消費者債務清理條例（下稱消債條例）第
    3條、第2條第1項、第2項、第42條第1項分別定有明文。又
    債務人對於金融機構負債務者，在聲請更生或清算前，應向
    最大債權金融機構請求協商債務清償方案，或向其住、居所
    地之法院或鄉、鎮、市、區調解委員會聲請債務清理之調解
    。債務人為前項請求或聲請，應以書面為之，並提出財產及
    收入狀況說明書、債權人及債務人清冊，及按債權人之人數
    提出繕本或影本，亦為消債條例第151條第1項、第2項所明
    定。再法院開始更生程序之裁定，應載明其年、月、日、時
    ，並即時發生效力；法院裁定開始更生或清算程序後，得命
    司法事務官行更生或清算程序，消債條例第45條第1項、第1
    6條第1項前段亦有明文可參。
二、本件聲請意旨略以：伊因支付生活開銷，致積欠無擔保或無
    優先權之債務總金額為255萬1,712元。伊雖依消債條例向本
    院聲請前置調解，惟伊無法負擔還款方案，復尚有資產公司
    之債務未清償，致協商不成立，是伊實有不能清償債務之虞
    。又伊於5年內並未從事營業額平均每月20萬元以下之營業
    活動，復未經法院裁定開始清算程序或宣告破產，爰請求鈞
    院裁定准予更生等語。
三、經查：
  ㈠本件聲請人於消債條例施行後，向本院聲請債務清理調解程
    序，最大債權銀行永豐商業銀行股份有限公司（下稱永豐銀
    行）雖提出每期5,067元、年利率0％、180期之調解方案，惟
    聲請人無法負擔，致協商不成立等情，業經本院職權調取本
    院110年度司消債調字第536號卷（下稱司調卷）查明屬實，
    是本件聲請人所提更生之聲請所應審究者為其現況是否有不
    能清償債務或有不能清償之虞之情事。
  ㈡又聲請人主張有不能清償債務之虞之事實，業據其提出財產
    及收入狀況說明書、全國財產稅總歸戶財產查詢清單、民國
    108及109年度綜合所得稅各類所得資料清單、債權人清冊、
    財團法人金融聯合徵信中心查詢當事人綜合信用報告回覆書
    、勞工保險被保險人投保資料表、薪資明細表、銀行存摺影
    本、房屋租賃契約書影本、臺灣新北地方法院執行命令影本
    等件為證（見司調卷第10至28頁、本院卷第93至105頁）。
    聲請人除存款5,990元及新北市金山區西湖里18-3地下層（
    靈骨塔）外，無其他不動產。其陳稱其現任職於三叔公食品
    股份有限公司，擔任約聘人員，每月薪資收入為24,000元，
    此有薪資明細表等件附卷可稽（見本院卷第105頁）。另聲
    請人主張其每月必要支出膳食及生活雜支8,000元、水電費3
    75元、租金7,000元、瓦斯費125元、交通費500元、電信費8
    49元、健保費391元、勞保費579元、醫療費1,000元，共計1
    萬8,819元等情，核聲請人上開必要支出費用依目前社會經
    濟消費之常情，並未逾一般人生活程度，尚屬合理。聲請人
    復主張每月需支出母親張禎真之扶養費6,000元，惟觀諸聲
    請人母親張禎真之扶養義務人有4人，是本院審酌前開因素
    ，認聲請人就母親扶養費應刪減至每月4,500元為宜。
  ㈢以聲請人每月所得收入24,000元；必要生活支出及扶養費共
    計23,319元【計算式：18,819＋4,500＝23,319】，是所得收
    入扣除合理之必要活支出後，每月尚餘681元，是本院審酌
    聲請人現況之財產、勞力及信用等清償能力，足認以聲請人
    每月收入於扣除每月合理之基本生活費用，應已不能清償前
    開所負無擔保或無優先權債務255萬1,712元。從而，聲請人
    所為本件聲請，核符消債條例第3條所定之要件。
四、綜上所述，本件聲請人合於消債條例所定之條件，並未從事
    營業活動，且其確有不能清償債務之情事，又所負無擔保或
    無優先權之債務並未逾1,200萬元，亦未經法院裁定開始清
    算程序或宣告破產，復查無消債條例第6條第3項、第8條或
    第46條各款所定駁回更生聲請之事由存在，則聲請人聲請本
    件更生，應予准許。至聲請人於更生程序開始後，應另提出
    足以為債權人會議可決或經法院認為公允之更生方案以供採
    擇，俾免更生程序進行至依消債條例第61條規定應行清算之
    程度，附此敘明。
五、依消費者債務清理條例第11條第1項、第45條第1項、第16條
    第1項，裁定如主文。
中　　華　　民　　國　　111 　年　　4 　　月　　21　　日
                  民事第六庭  法  官  許瑞東
上為正本係照原本作成。
本裁定不得抗告。
本裁定已於111年4月21日上午11時公告。
中　　華　　民　　國　　111 　年　　4 　　月　　21　　日
                                書記官  曾怡婷